【裁判字號】    98,台上,7642
【裁判日期】    981217
【裁判案由】    偽造文書
【裁判全文】
最高法院刑事判決            九十八年度台上字第七六四二號
上  訴  人
即自 訴 人  甲○○
代  理  人  何春源律師
上  訴  人
即  被  告  乙○○
選任辯護人  許文彬律師
            周欣穎律師
上列上訴人等因自訴人自訴被告偽造文書案件，不服台灣高等法
院中華民國九十六年十月十九日第二審判決（九十五年度上訴字
第四三七號，自訴案號：台灣桃園地方法院九十三年度自字第一
九號），提起上訴，本院判決如下：
    主  文
原判決撤銷，發回台灣高等法院。
    理  由
本件原判決認定上訴人即被告（下稱被告）乙○○有如其事實欄
所載連續偽造私文書並持以行使犯行，因而撤銷第一審科刑之判
決，改判仍依行為時連續犯、牽連犯關係，從一重論被告以連續
行使偽造私文書，足以生損害於公眾及他人罪，處有期徒刑一年
，減為有期徒刑六月，並諭知有期徒刑如易科罰金之折算標準及
宣告相關之從刑；固非無見。
惟查：(一)、本件第一審判決，係論被告以連續行使偽造私文書足
以生損害於公眾及他人罪，處有期徒刑六月，如易科罰金以新台
幣三百元折算一日。嗣被告、上訴人即自訴人（下稱自訴人）均
不服第一審判決而提起第二審上訴，原判決就上開部分，論以同
一罪名，並於理由欄貳、六說明：被告上訴意旨否認犯罪，指摘
原判決不當，為無理由，另自訴人上訴指被告辦理如原判決附表
（下稱附表）一編號一至三、五所示車輛過戶時，尚有偽造自訴
人印章乙節，雖均無理由，惟原判決既有上開疏未敘及偽造附表
一編號四印文及就該編號所示車輛係由何人過戶認定有誤，與未
及減刑之不當，自應由本院（指原審）將原判決……撤銷改判…
…爰審酌……一切情狀，量處有期徒刑一年（原判決第十四頁，
理由第四段）；似認自訴人第二審上訴意旨併指第一審判決量刑
過輕部分亦無理由。惟按第二審上訴有無理由，應視第二審審理
結果，所應為之判決是否與第一審判決相同為斷，與上訴論旨之
能否成立無關。上訴法院若認上訴無理由，且原判決並無不當或
違法，固應以判決駁回上訴。但若上訴論旨不能成立，而原審判
決確係不當或有違法情形，第二審仍應就上訴範圍內認其上訴為
有理由。原判決一方面認自訴人執第一審判決量刑過輕之上訴論
旨及上訴人否認犯罪之上訴論旨均無理由。但另方面又以第一審
判決未及減刑，於上訴人不利，因而撤銷第一審上開部分之判決
。然又改判量處較第一審判決為重之刑，自有判決理由矛盾之違
誤。(二)、實施刑事訴訟程序之公務員，就該管案件，應於被告有
利及不利之情形，一律注意，刑事訴訟法第二條第一項定有明文
；又證據雖已調查而其內容尚未明瞭者，即與未經調查無異，如
遽行判決，仍屬應於審判期日調查之證據而未予調查。卷查，證
人蔡本力於第一審審理中證稱：「（自訴人有無跟你買過車子？
）我都是跟乙○○簽合約，都是莊先生跟我買的」、「（付錢是
誰付的？）我記不清楚。但付錢的方式有用電匯支票、現金都有
，但是誰給的，次數太多我不清楚，但幾乎都是被告來付」、「
（有無說要登記給誰？）這不必告訴我，我只是賣車給莊先生」
（見一審卷壹第二九五、二九六頁）等詞，若屬非虛，似屬有利
於被告之證據資料。乃原判決未深究釐清，並為必要之論述，僅
泛以「自訴人亦會付款甚至取車，顯見自訴人亦參與購車事宜」
等語，即認上開證言不能執為有利被告之證據（見原判決第七頁
，理由一之(四)），亦嫌速斷，允有調查職責未盡及理由欠備之可
議。以上或為上訴意旨所指摘，或為本院得依職權調查之事項，
應認有將原判決撤銷發回更審之原因。原判決其他有裁判上一罪
關係（即竊盜、使公務員登載不實）部分，基於審判不可分原則
，應一併發回。
據上論結，應依刑事訴訟法第三百九十七條、第四百零一條，判
決如主文。
中    華    民    國  九十八  年   十二   月   十七   日
                      最高法院刑事第八庭
                          審判長法官  洪  文  章
                                法官  王  居  財
                                法官  郭  毓  洲
                                法官  黃  梅  月
                                法官  邱  同  印
      本件正本證明與原本無異
                                      書  記  官
中    華    民    國  九十八  年   十二   月  二十一  日
                                                      Ｑ


司法院資訊處製作；財團法人民間司法改革基金會備份。
